【裁判字號】    89,訴,1799
【裁判日期】    890822
【裁判案由】    毒品危害防制條例
【裁判全文】
臺灣高雄地方法院刑事判決                        八十九年度訴字第一七九九號
    公  訴  人  臺灣高雄地方法院檢察署檢察官
    被      告  甲○○
右列被告因毒品危害防制條例案件，經檢察官提起公訴（八十九年度毒偵緝字第二五
○號），本院判決如左：
    主  文
甲○○連續施用第一級毒品，處有期徒刑柒月。又連續施用第二級毒品，處有期徒刑
參月。應執行有期徒刑捌月。
    事  實
一、甲○○曾於民國八十八年間因施用毒品案件，經依本院八十八年度毒聲字第一七
    六五號裁定送觀察、勒戒後，無繼續施用毒品之傾向，經臺灣高雄地方法院檢察
    署檢察官於八十八年六月一日以八十八年度偵字第五三九一、八八六三號不起訴
    處分確定。猶不知悔改，明知海洛因、安非他命係第一級毒品、第二級毒品，竟
    基於概括之犯意，自八十八年九月間某日起，分別至八十九年六月二十二日、八
    十九年六月二十七日回溯二十四小時內某時止，連續在高雄縣大寮鄉後庄村某處
    及高雄縣大寮鄉○○村○○路旁等處，分別以將美娜水稀釋海洛因再以針筒注射
    、將安非他命置於玻璃內燒烤過濾吸食之方式，施用第一級毒品海洛因、第二級
    毒品安非他命多次。甲○○雖曾於八十八年十月二十七日下午五時許，在有偵查
    犯罪職權機關未發覺前，主動向高雄縣警察局保安隊自首，經警採尿送驗，經本
    院以八十九年度毒聲字第四一二三號裁定送觀察、勒戒，惟甲○○隨即逃匿，經
    臺灣高雄地方法院檢察署於八十九年六月十二日發佈通緝，嗣於八十九年六月二
    十六日，在高雄市○○區○○路與高速公路口，為警緝獲歸案。並依本院上開裁
    定送觀察、勒戒後，認有繼續施用毒品之傾向。
二、案經高雄縣警察局、高雄市政府警察局移送臺灣高雄地方法院檢察署檢察官偵查
    起訴。
    理  由
一、右揭事實除最後一次施用第二級毒品安非他命之時間外，其餘均據被告甲○○於
    本院審理時坦承不諱（見本院八十九年八月十六日審判筆錄），而被告於八十八
    年十月二十七日下午五時許，在高雄縣警察局所採取之尿液及經送觀察、勒戒後
    ，臺灣高雄看守所附設勒戒處所於八十九年六月二十七日所採取之尿液，經分別
    送請高雄縣衛生局、臺灣高雄看守所附設勒戒處所檢驗結果，前者嗎啡呈陽性反
    應，後者則係甲基安非他命呈陽性反應，有高雄縣衛生局八十八煙檢字第二六一
    八號煙毒尿液檢驗成績書及臺灣高雄看守所附設勒戒處所報告各一件附卷可稽。
    而海洛因施用入人體後水解還原成嗎啡，再循嗎啡之代謝方式排出體外，已據行
    政院衛生署藥物食品檢驗局（73）藥檢壹字第○三○二二一號函說明綦詳，另依
    醫學臨床實驗及根據英國藥學會出版Isolationand In dentifcatiov of Drugs
    一書第二九三頁載明，海洛因施用入人體後，在體內迅速水解成六
    -MonoacetyImorphine，再緩緩繼續水解成嗎啡，然後再循嗎啡之代謝方式排出
    ，而同書第四三一－四三二頁並載有：嗎啡經注射入人體後，約百分之五十以上
    於八小時內自尿中排出；至二十四小時排出約百分之九十；但四十八小時仍微量
    可檢出等語。此外，按通常健康成人一次注射嗎啡十五公絲，而以現行採用蟻醛
    硫酸試液及鉬銨硫酸試液檢驗其尿液時：注射後八小時內所排尿液易於檢出；八
    小時至二十四小時，視其取尿時間及尿量多寡，可能檢出；至二十四小時以後所
    排之尿液，用上述方法已難檢出，亦有行政院衛生署藥物食品檢驗局七十三年十
    一月三十日（七十三）藥檢壹字第○三○二二一號函釋在案。又甲基安非他命經
    口服投與後，約百分之七十於二十四小時內可自尿液中排出，又其尿液內含甲基
    安非他命成分之檢出，與投與甲基安非它命的量、個人體質、檢驗儀器之精密度
    有關，通常採尿化驗是否呈陽性反應，應以投與後二十四小時內所採者為宜，此
    有行政院衛生署藥物食品檢驗局（80）藥檢醫字第四五二九號函可查，足徵被告
    於八十八年十月二十七日（即為警採集尿液時）、八十九年六月二十七日（即臺
    灣高雄看守所附設勒戒處所採集尿液時），均往前回溯二十四小時內某時，在上
    開處所，分別有施用第一級毒品海洛因、第二級毒品安非他命無訛，故被告供承
    其於八十八年十月二十六日，在其上開住處，有施用第一級毒品一節，堪予採信
    。而被告雖供承最後一次施用第二級毒品安非他命係於八十九年六月二十三日云
    云，惟其於八十九年六月二十七日即臺灣高雄看守所附設勒戒處所採集尿液時，
    仍可檢出甲基安非他命呈陽性反應，依前揭說明，顯於該日回溯二十四小時內某
    時止，仍有施用第二級毒品安非他命之情事，公訴人於起訴犯罪事實載述被告係
    於八十九年六月二十六日回溯二十四小時內施用第二級毒品安非他命一次，應係
    八十九年六月二十七日回溯二十四小時內某時之誤載，爰更正之。至被告前開二
    次尿液檢驗結果，第一次雖僅嗎啡呈陽性反應，而第二次則僅甲基安非他命呈陽
    性反應，已如前述，惟此等檢驗結果，核與被告於警訊及本院審理時坦認：「八
    十八年十月二十六日晚上在高雄縣大寮鄉○○村○○路旁，鐵皮屋內預洛因加美
    娜水以針筒注射手臂血管，約一星期一次。我最早時是吸食安非他命，但現在沒
    有了。」（見警卷第二頁反面）、「我有吸食安非他命及海洛因，‧‧‧，吸食
    時間已不記得，是先吸食安非他命，再吸食海洛因，最後一次是在八十九年六月
    二十三日吸食吸食期是陸續吸食安非他命及海洛因，如有吸食安非他命就沒有吸
    食海洛因，如果吸食海洛因，就沒有吸食安非他命，‧‧‧」、「出來後約二個
    月半，約八十八年九月份開始吸食，先吸食安非他命，過了約一個禮拜，又吸食
    海洛因，期間是二種毒品斷斷續續交叉吸食，八十九年六月二十三日是吸食安非
    他命，海洛因是在八十九年六月二十二日吸食最後一次」（見本院八十九年八月
    十六日審判筆錄）等語大致相符，是縱被告前開二次尿液檢驗結果，就嗎啡及甲
    基安非他命部分非同時呈現陽性反應，然已足認被告之自白與事實相符，洵堪採
    信。又被告於八十八年間因施用毒品案件，經本院以八十八年度毒聲字第一七六
    五號裁定送觀察、勒戒後，認無繼續施用毒品之傾向，由臺灣高雄地方法院檢察
    署檢察官於八十八年六月一日以八十八年度偵字第五三九一、八八六三號不起訴
    處分確定，有該不起訴處分書一紙附卷可稽，其於五年內再犯毒品危害防制條例
    第十條之罪，經觀察、勒戒後，認有繼續施用毒品之傾向，亦有本院八十九年度
    毒聲字第四一二三號裁定書及臺灣高雄看守所附設勒戒處所八十九年七月五日高
    所坤戒勒字第二九八四號函所附有無繼續施用毒品傾向證明書各一件在卷可稽，
    本件事證明確，被告上開犯行洵堪認定。
二、查海洛因、安非他命分別係毒品危害防制條例第二條第二項所稱之第一級毒品、
    第二級毒品，不得持有、施用，被告竟分別持之以施用，核其所為，係犯毒品危
    害防制條例第十條第一項之施用第一級毒品罪、同條例第十條第二項之施用第二
    級毒品罪。被告先後多次施用海洛因、安非他命犯行，時間緊接、手法及罪名均
    同，顯係基於概括犯意而為之，均為連續犯，應論以一罪，並加重其刑。其先後
    多次持有海洛因、安非他命，亦係基於概括之犯意，本應均以連續持有論，惟其
    持有後，進而施用，其多次持有行為應分別被其施用之行為所吸收，均不另論罪
    。被告所犯二罪之間，犯意各別，行為互殊，應予分論併罰。又被告雖於八十八
    年十月二十七日下午五時許，在有偵查犯罪職權機關未發覺前，主動向高雄縣警
    察局保安隊自首，惟其嗣後逃匿，經臺灣高雄地方法院檢察署於八十九年六月十
    二日發佈通緝，始於八十九年六月二十六日，在高雄市○○區○○路與高速公路
    口，為警緝獲歸案等情，有高雄縣警察局八十八年十一月十七日高警刑移二字第
    八四四一三號刑事案件移送書、臺灣高雄地方法院檢察署八十九年六月二十一日
    雄檢銅日字第二四○一號通緝書及高雄市政府警察局八十九年六月二十六日高市
    警刑專字第三四○三八號通緝案件移送書各一件附卷可稽，被告雖辯稱伊因離家
    前往台南工作，以致未能接到通知，並非逃匿云云，惟被告既向警察機關自首，
    則其苟願接受裁判，自應向該警察機關查詢處理結果，況其向警自首後，仍繼續
    施用毒品一節，已如前述，顯見其並非單純因工作離家未接獲通知，始遭通緝，
    故其前開所辯，要無可採。被告上開犯行因具連續犯之裁判上一罪關係，而以一
    罪論，自應以最後行為是否包含在其自首之犯罪內，為有無刑法第六十二條規定
    適用之標準，本件被告係於八十八年十月二十七日向警察機關自首，嗣後又繼續
    施用毒品，遭通緝後始於八十九年六月二十六日經警緝獲，故其最後施用毒品之
    行為，並未在其上開自首犯罪內，自無刑法第六十二條規定之適用，併予敘明。
    審酌被告經觀察勒戒後仍再犯相同罪行，顯見意志不堅，惟念其並無其他犯罪前
    科，有臺灣高等法院被告全國前案紀錄表及臺灣高雄地方法院檢察署刑案資料查
    註紀錄表各一件在卷可稽，素行尚可，且其犯罪係戕害自身，尚未害及他人，所
    犯情節非重，及犯罪後曾於有偵查犯罪職權機關或公務員未發覺前，主動向高雄
    縣警察局保安隊自首，自首後雖有逃匿情事，然其於警訊及偵審中均承認犯行，
    態度良好等一切情狀，各量處如主文所示之刑，並定其應執行之刑。
三、又公訴人起訴犯罪事實雖未敘及上開被告自八十八年十月二十七日起至八十九年
    六月二十二日止連續施用第一級毒品海洛因，及自八十八年九月間某日起至八十
    九年六月二十七日回溯二十四小時內某時前止連續施用第二級毒品安非他命犯行
    ，然該等犯行與公訴人起訴之犯罪事實既具連續犯之裁判上一罪關係，應為起訴
    效力所及，本院自得併予以審理。另公訴人雖認被告自八十八年六月間某日起至
    八十八年九月間某日止，基於概括犯意，連續在高雄縣大寮鄉○○村○○路旁等
    處施用第一級毒品多次，因認該等犯行亦涉犯毒品危害防制條例第十條第一項之
    施用第一級毒品罪嫌云云。然按犯罪事實應依證據認定之，無證據不得推定其犯
    行，刑事訴訟法第一百五十四條定有明文。經查，被告就其施用第一級毒品海洛
    因之時間，於本院審理時先後供稱是自觀察、勒戒、不起訴處分後，約半年後才
    開始施用、約二個月半始開始施用等語在卷（見本院八十九年八月十六日審判筆
    錄），前後所述雖不一致，惟參以被告就前開施用毒品案件，係於八十八年六月
    一日經不起訴處分後出所，且於八十八年十月二十七日再因施用毒品，向高雄縣
    警察局自首，並採尿送驗而有第一級毒品反應等情，已如前述，其既於八十八年
    十月二十七日採尿檢驗而有毒品反應，該時間與其受不起訴處分之時間僅相距約
    四月之久，顯非其前所供承之係自不起訴處分後，約半年後才施用第一級毒品。
    故其嗣後自白係自八十八年九月間某日起開始施用等語，應可採信。況其自警訊
    及偵審中從未供稱供承伊係自八十八年六月間起開始施用毒品，尚無從遽予認定
    被告係自八十八年六月間起開始施用毒品。此外，復查無其他積極證據足資證明
    被告有公訴人所指之於八十八年六月間某日起至八十八年九月間某日止，連續施
    用海洛因犯行，此部分既與前開有罪部分，具有連續犯之裁判上一罪關係，自不
    另為無罪之諭知，均併此敘明。
據上論斷，應依刑事訴訟法第二百九十九條第一項前段，毒品危害防制條例第十條第
一項、第二項、第二十條第三項，刑法第十一條、第五十六條、第五十一條第五款，
判決如主文。
中      華      民      國      八十九    年    八      月    二十二    日
                                  臺灣高雄地方法院刑事庭
                                      法  官  李麗珠
右正本證明與原本無異。
如不服本判決，應於判決送達後十日內，向本院提出上訴狀。
                                      書記官  簡鴻雅
中      華      民      國      八十九    年    八      月    二十二    日
附錄本案判決論罪科刑法條：
毒品危害防制條例第十條：
施用第一級毒品者，處六月以上五年以下有期徒刑。
施用第二級毒品者，處三年以下有期徒刑。


司法院資訊處製作；財團法人民間司法改革基金會備份。
